【裁判字號】    99,台抗,341
【裁判日期】    990513
【裁判案由】    聲請假扣押
【裁判全文】
最高法院民事裁定              九十九年度台抗字第三四一號
再 抗告 人  甲○○
訴訟代理人  黃幼蘭律師
上列再抗告人因與相對人乙○○間聲請假扣押事件，對於中華民
國九十九年二月二十六日台灣高等法院台中分院裁定（九十九年
度抗字第五四號），提起再抗告，本院裁定如下：
    主  文
原裁定廢棄，應由台灣高等法院台中分院更為裁定。
    理  由
本件相對人以其執有再抗告人於民國九十五年十一月十三日簽發
，九十八年九月三十日到期，面額新台幣（下同）三百三十五萬
元之本票一紙，屆期未獲支付。頃聞再抗告人擬處分其財產，以
規避債務，相對人之債權有日後無法執行或甚難執行之虞為由，
向台灣台中地方法院（下稱台中地院）聲請對再抗告人之財產為
假扣押，經台中地院司法事務官准為供擔保後假扣押之處分，台
中地院裁定駁回再抗告人就該處分之聲明異議後，再抗告人不服
，提起抗告。原法院以：相對人於九十八年十一月一日陳報狀提
出兩造簽訂之協議書、台中縣豐原地政事務所他項權利證明書、
土地登記第二類謄本及郵局存證信函等件，主張再抗告人確有積
欠其本票債務，幾經催討未果；擔保該本票債務之土地公告現值
並不足以清償本件債權總額，再抗告人確有就其財產為不利益之
處分等情，已足認相對人之債權將來有不能強制執行、或甚難執
行之虞，是其本件假扣押原因已盡其釋明之義務。因認台中地院
駁回再抗告人之聲明異議，並無違誤等詞，裁定駁回再抗告人之
抗告。
惟按債權人就金錢請求或得易為金錢請求之請求，欲保全強制執
行者，得聲請假扣押。假扣押非有日後不能強制執行或甚難執行
之虞者，不得為之。請求及假扣押之原因應釋明之。前項釋明如
有不足，而債權人陳明願供擔保或法院認為適當者，法院得定相
當之擔保，命供擔保後為假扣押，民事訴訟法第五百二十二條第
一項、第五百二十三條第一項及第五百二十六條第一項、第二項
分別定有明文。準此，債權人聲請假扣押，就其請求及假扣押之
原因均應加以釋明。僅於釋明有所不足，而債權人陳明願供擔保
或法院認為適當者，法院始得定相當之擔保，命供擔保後為假扣
押。若債權人就其請求及假扣押之原因，有任何一項未予釋明，
法院即不得為命供擔保後假扣押之裁定。查相對人於台中地院聲
請假扣押之初，僅提出本票影本為據，嗣於九十八年十一月一日
陳報狀再提出兩造簽訂之協議書、台中縣豐原地政事務所他項權
利證明書、土地登記第二類謄本及郵局存證信函等件，以盡其假
扣押釋明義務。然相對人提出之上開書證，其中本票、協議書及
存證信函乃假扣押請求之釋明證據，與假扣押原因無關。至他項
權利證明書及豐原試車路墘段溝子墘小段五九、五九之二、五九
之四、五九之一○地號四筆土地登記謄本（台中地院九十八年度
執事聲字第七九號卷上開陳報狀附證二、證三）所示，乃再抗告
人於九十五年十月七日為相對人設定三千萬元擔保，而同上小段
五九之九地號土地登記謄本（同上狀證七）所示，為再抗告人及
第三人鄧進春於九十六年十月五日登記取得該土地所有權應有部
分各二分之一，似均無涉相對人所主張之再抗告人正處分資產脫
債之情，可否因該書證之提出即認為相對人已就假扣押原因為釋
明？洵非無疑，自有探求之必要。原審不察，徒以相對人提出上
開書證，逕認其就本件假扣押原因已盡其釋明之責。而認台中地
院駁回再抗告人之聲明異議，並無不合，而予維持，難謂無適用
民事訴訟法第五百二十三條第一項、第五百二十六條第一項、第
二項顯然錯誤之情形，並有所涉及之法律見解具有原則上之重要
性。再抗告意旨，指摘原裁定不當，求予廢棄，非無理由。
據上論結，本件再抗告為有理由。依民事訴訟法第四百九十五條
之一第二項、第四百七十七條第一項、第四百七十八條第二項，
裁定如主文。
中    華    民    國  九十九  年    五    月   十三   日
                      最高法院民事第七庭
                          審判長法官  劉  福  聲
                                法官  鄭  玉  山
                                法官  黃  義  豐
                                法官  劉  靜  嫻
                                法官  袁  靜  文
本件正本證明與原本無異
                                      書  記  官
中    華    民    國  九十九  年    五    月  二十六  日
                                                       s

司法院資訊處製作；財團法人民間司法改革基金會備份。
